臺北高等行政法院判決
　　　　　　　　　　　　　　　　　　 93年度訴字第02632號
　　　　　　　　　　　　　　　.
原　　　告　甲○○
訴訟代理人　丙○○
被　　　告　財政部臺北市國稅局
代　表　人　張盛和（局長）
訴訟代理人　乙○○
上列當事人間因綜合所得稅事件，原告不服財政部中華民國93年
6月9日台財訴字第0930022803號訴願決定，提起行政訴訟。本院
判決如下：
　　主  文
原告之訴駁回。
訴訟費用由原告負擔。
　　事  實
一、事實概要：原告為甲○○建築師事務所之負責人，87年度綜
    合所得稅結算申報，自行申報該事務所之執行業務所得為新
    臺幣（下同）608,226元，被告初查依執行業務收入歸戶清
    單核定為5,525,402元，併課原告87年度綜合所得稅。原告
    對被告核定取自振唐興業股份有限公司 (下稱振唐公司 )之
    執行業務收入4,745,400元部分不服，申請復查，未獲變更
    ，提起訴願，亦經決定駁回後，遂提起本件行政訴訟。
二、兩造聲明：
　　(一)原告聲明：訴願決定及原處分均撤銷。
　　(二)被告聲明：駁回原告之訴。
三、兩造之爭點：原告於87年度有無取自振唐公司之執行業務收
                入？
　　(一)原告主張之理由：
      1.原告於87年雖受振唐公司委託規劃設計皇家山莊別墅住
        宅之新建工程，惟該公司因資金週轉問題暫開發，並申
        請註銷該開發案，原告因只完成勘測規劃，尚未取得建
        照執照設計圖，依約只得退還振唐公司匯給之酬金，嗣
        該基地於88年改由大大建設股份有限公司（下簡稱大大
        公司）起造，由大大公司委任原告規劃興建別墅及住宅
        ，原告收取大大公司之設計酬勞，已於88年及89年度申
        報綜所稅將取自大大公司之所得報課稅。被告查核時，
        未審究建築公會退款金額並非酬金而屬預繳掛號費，實
        為申請建照執照之必要程序，逕依執行業務收入歸戶清
        單(即建築師公會退款)之資料，認定原告87年度有取得
        前開執行業務收入4,745,400元，核與事實不符。
      2.原告主張振唐公司給付之酬金，至多以原委任合約書第
        2條所明訂完成第2階段之勞務報酬為縣限，而非以公會
        退款之金額為據，且大大建設公司接手後，依約給付原
        告酬金之事實，亦為被告所不否認。是以，振唐公司即
        不可能支付原合約書第3階段以後所載之金額，原告曾
        要求被告依其職權調閱振唐公司86年度及87年度之營利
        事業所得稅申報資料，查明是否申報給付原告相關酬金
        之支出，而被告僅以振唐公司曾於91年6月10日收託掛
        號回執附卷，且並未依通知期限內提示資料供核。而未
        繼續行使公權力探究真相，逕而認定原告確有系爭之收
        入，與事實即有未符。
      3.被告以原告無法完整提供資金流程之具體証明文件，而
        否認原告所闡述之理由，惟原告若有收到全數報酬，依
        法振唐公司即負有扣繳及申報義務，然被告既認原告有
        收入，卻未向振唐公司行使稽徵權，行事顯有矛盾，亦
        損及原告權益。又如將公會退款金額全數強制歸戶核課
        原告各年度之執行業務收入，意即被告主觀認定原告於
        勘測規劃階段，即可獲得近1200萬元之酬金，難謂未悖
        離事實及經驗法則。而被告對原告有利之理由，亦未詳
        加查證或向大大建設公司求證，亦違反行政程序法第9
        條、第36條、第166條，及公務員執行職務應對當事人
        有利不利均予斟酌之規定。
　　(二)被告主張之理由：
      1.按「執行業務者於規定期限內辦理結算申報並能提供証
        證明所得額之帳簿、文據調查者，其執行業務所得，應
        依帳載核實認定。其未依規定提供調查者，應依所得稅
        法第83條及同法施行細則第13條規定訂定之收費及費用
        標準核定其所得額」為執行業務所得查核辦法第8條所
        明定。被告依執行業務者收入歸戶清單，因查獲原告之
        建築師事務所87年度取自振唐公司收入金額4,745,400
        元漏未申報，被告乃核定併課原告當年度當年度綜合所
        得稅，於法並無不合。
      2.有關原告主張取自皇家山莊別墅設計費已退還業主乙節
        。經查，被告就原告同設計案於86年度取自振唐公司之
        執行業務所得部分，先後函請原告及業主振唐公司提示
        相關文件供查。振唐公司未依通知期限內提示資料供核
        。依原告提出補充說明稱，該事務所86年度確無取自振
        唐公司有關皇家山莊設計費，純係因景氣不佳為取得該
        案開發之受委託權，囿於建築師公會規定不得不以公司
        名義先行墊款繳納。起造人振唐興業公司並未開立扣繳
        憑單，該案並未進行，亦因公司財務問題停滯並終止開
        發，後出讓於大大建設股份有限公司承接，大大公司並
        就同一標的物與原告簽訂開發契約，按之常情應無一案
        開發兩次收款之理等語，原告前後主張不一，且86年度
        並未能提出已退還或代墊款項之資金流程供核，本件87
        年度於復查及訴願階段亦未提示相同證明文件，自不能
        認其主張之事實為真實。
　　理  由
一、按「個人之綜合所得總額，以其全年左列各類所得合併計算
    之：…第二類：執行業務所得：凡執行業務者之業務或演技
    收入，減除業務所房屋或折舊、業務上使用器材設備之折舊
    及修理費，或收取代價提供顧客使用之藥品、材料等之成本
    、業務上僱用人員之薪資、執行業務之旅費或其他直接必要
    費用後之餘額為所得額。」所得稅法第14條第1項第2類定有
    明文。又「執行業務者於規定期限內辦理結算申報並能提供
    證明所得額之帳簿、文據調查者，其執行業務所得，應依帳
    載核實認定。其未依規定提供調查者，應依所得稅法第83條
    及同法施行細則第13條規定訂定之收費及費用標準核定其所
    得額」亦為執行業務所得查核辦法第8條所明定。
二、經查，原告係甲○○建築事務所之負責人，87年度綜合所得
    稅結算申報，自行申報該事務所之執行業務所得為608,226
    元，惟被告初查依執行業務收入歸戶清單查核結果，原告曾
    於87年間與振唐公司訂立承攬契約，承包振唐興業公司預定
    興建之「皇家山莊別墅住宅」中建築物設計與監造等業務，
    依契約約定總報酬為17,720,000元，振唐公司已預繳上開報
    酬中之11,863,300元至台灣省建築師公會之專戶內，原告在
    87度已取得振唐公司之酬金總額為4,745,400元等情，有原
    告87年度綜合所得稅結算申報書、執行業務者收入歸戶清單
    附原處分卷及原告與振唐公司之委任契約書附卷可稽，並為
    原告所不爭，堪信為真實。故被告以原告漏未申報上開執行
    業務收入4,745,400元，及永信建設公司短計之執行業務收
    入145,526元，核定該事務所87年度執行業務收入為12,875,
    127元，執行業務所得為5,525,402元，併課原告當年度綜合
    所得稅，揆諸前揭規定，並無不合。
三、原告起訴雖主張：其87年度取自皇家山莊之設計費4,745,40
    0元，因振唐公司申請註銷該開發案，並轉由大大公司承接
    起造，其已退還前開酬金云云。惟按，當事人主張事實須負
    舉證責任，倘其所提出之證據不足為事實之證明，自不能認
    其主張之事實為真實。(參照改制前行政法院36年度判字第
    16號判例意旨)，原告主張已將前開酬金退還業主振唐公司
    ，並未提出退還前開款項之資金流程或其他證據以實其說，
    已難採信；復參諸原告所提與大大公司簽訂之委任契約書所
    載，原告與大大公司約定之酬金數額遠低於原告與振唐公司
    ，且該工程先由振唐公司轉讓於駿達公司，再變更由大大公
    司施作，而原告一直參與設計及施作作業，且駿達公司積欠
    原告之規劃設計費3,800,000元，原告亦同意以500,000元折
    讓等情，亦不足以證明原告有退還振唐公司給付之前開報酬
    ，或將之充作駿達公司或大大公司後續設計報酬之一部，原
    告執其與大大公司另訂有委任契約，振唐公司不可能支付報
    酬，訴稱已將款項退還振唐公司云云，核不足採。
四、綜上所述，被告以原告87年度有取自振唐公司之執行業務收
    入4,745,400元，併課原告當年度綜合所得稅，並無違誤，
    復查、訴願決定遞予維持，俱無不合，原告徒執前詞，訴請
    撤銷，為無理由，應予駁回。
據上論結，本件原告之訴為無理由，爰依行政訴訟法第98條第3
項前段，判決如主文。
中　　華　　民　　國　　94　　年　 　7　　月　　6　　 日
                       第四庭審判長法  官　徐瑞晃
                                   法  官　吳慧娟
                                   法  官　蕭惠芳
上為正本係照原本作成。
如不服本判決，應於送達後20日內，向本院提出上訴狀並表明上
訴理由，如於本判決宣示後送達前提起上訴者，應於判決送達後
20日內補提上訴理由書（須按他造人數附繕本）。
中　　華　　民　　國　　94　　年　 　7　　月　　6　　 日
            　　　　　　   　　　　書記官  李淑貞
